【裁判字號】    92,易,1174
【裁判日期】    920708
【裁判案由】    建築法
【裁判全文】
臺灣臺北地方法院刑事判決                        九十二年度易字第一一七四號
    公  訴  人  臺灣臺北地方法院檢察署檢察官
    被      告  甲○○
右列被告因違反建築法案件，經檢察官聲請簡易判決處刑（九十一年度偵字第二五六
一五號），本院認不宜逕以簡易判決處刑，改依通常程序審理，判決如左：
    主      文
甲○○無罪。
    理      由
一、公訴意旨略以：被告甲○○未經申請主管建築機關之許可並發給建築執照，於民
    國八十五年五月間某日，在台北市○○區○○路四段一０一巷三號四樓樓頂，以
    鋼架、鐵皮搭蓋違章建築，經台北市政府工務局建築管理處（下稱建管處）查報
    ，並於八十五年五月二十二日依法強制拆除在案，詎其又於九十一年十一月五日
    ，在原處重行搭建使用，因認被告涉有違反建築法第九十五條之罪嫌云云。
二、按犯罪事實應依證據認定之，無證據不得推定其犯罪事實；不能證明被告犯罪者
    ，應諭知無罪之判決，刑事訴訟法第一百五十四條、第三百零一條第一項分別定
    有明文。次按認定不利於被告之事實，須依積極證據，苟積極證據不足為不利於
    被告事實之認定時，即應為有利於被告之認定，更不必有何有利之證據。最高法
    院著有三十年上字第八一六號判例可資參照。
三、本件公訴人認被告涉嫌違犯建築法第九十五條之犯行，係以台北市政府工務局建
    築管理處違建查報案件明細表二紙、建物登記謄本、台北市政府工務局八十五年
    五月七日（八五）北市工建字第一二一九一六號新違建勒令停工通知單、台北市
    政府工務局建築管理處拆除新違章建築結案報告單各一紙、台北市政府工務局九
    十一年十一月五日北市工建字第０九一五０五八五０００號函及照片八幀資為論
    據。惟訊據被告堅詞否認有何上開違反建築法犯行，辯稱：「上開房屋雖為伊所
    有，但伊並未居住，而是供伊姐姐楊小香居住，八十五年及九十一年遭查報之頂
    樓違建均非伊搭建」等語。經查：
（一）被告為上開房屋之所有權人，該房屋頂樓曾於八十五年五月間某日遭人未經許
      可，加蓋違章建築，經建管處查報並於八十五年五月二十二日拆除完畢，嗣於
      九十一年十一月五日前某日又未經許可，遭人在原處以鋼架、鐵皮重行搭建違
      章建築，有台北市政府工務局建築管理處違建查報案件明細表二紙、建物登記
      謄本、台北市政府工務局八十五年五月七日（八五）北市工建字第一二一九一
      六號新違建勒令停工通知單、台北市政府工務局建築管理處拆除新違章建築結
      案報告單各一紙、台北市政府工務局九十一年十一月五日北市工建字第０九一
      五０五八五０００號函及現場照片八幀附卷可證。
（二）證人楊小香於本院審理中證稱：「（問：台北市○○路○段一０一巷三號四樓
      是否是你妹妹（即被告）借妳住的房子？）是的，因為我做生意失敗，我妹妹
      就把房子借我住，我那時候還沒有住，因為我認為四樓會日曬，我就先請人樓
      頂搭鐵棚子，第二天就被拆了。」、「（問：你何時般去住？）八十五年、八
      十六年被拆除之後我才搬進去住，時間我不確定。」、「（問：去年十一月五
      日有無在頂樓又加蓋？）我與我姐夫陳松香二人在上面蓋起來，想說看會不會
      不再漏水。」、「我妹妹並沒有住在那裡，她也不知道這件事情。」等語，核
      與被告所辯情節相符，參以證人雖為被告之姐姐，惟其證述內容已足使自己涉
      有違反建築法第九十五條之罪嫌，衡諸常情，證人尚無為使被告脫罪而虛偽證
      述自己犯罪之可能，證人之證詞洵屬可採，被告所辯二次在上開台北市○○區
      ○○路四段一０一巷三號四樓樓頂以鋼架、鐵皮搭蓋違章建築之人係證人楊小
      香乙節，應堪採信。
    綜上所述，公訴人所提前揭證據，僅足證明上開處所曾二次遭人搭蓋違章建築，
    尚不足以證明前揭兩次違章建築係何人搭建，即逕以房屋所有權人即被告為犯罪
    行為人提起公訴，核與建築法第九十五條係處罰違法重建違章建築行為人之構成
    要件不合。此外，復查無其他積極證據足資證明被告犯罪，揆諸首揭說明，自應
    為被告無罪之諭知。
據上論斷，應依刑事訴訟法第四百五十二條、第三百零一條第一項，判決如主文。
本案經檢察官吳建輝到庭執行職務。
中      華      民      國      九十二    年      七      月      八    日
                                    臺灣臺北地方法院刑事第六庭
                                        法  官  黃  雅  芬
右正本證明與原本無異。
如不服本判決，應於判決送達後十日內，向本院提出上訴狀。
                                        書記官  楊  麗  娟
中      華      民      國      九十二    年      七      月      九    日


司法院資訊處製作；財團法人民間司法改革基金會備份。
